【裁判字號】    90,交上訴,1593
【裁判日期】    901231
【裁判案由】    公共危險等
【裁判全文】
臺灣高等法院臺南分院刑事判決            九十年度交上訴字第一五九三號  Ａ
      上  訴  人
      即  被  告  戊  ○  ○
右上訴人因公共危險等案件，不服臺灣臺南地方法院九十年度交訴字第二九號中華
民國九十年十月十八日第一審判決（起訴案號：臺灣臺南地方法院檢察署九十年度偵
字第四二五六號），提起上訴，本院判決如左：
      主      文
上訴駁回。
      事      實
一、戊○○未考領普通小客車駕駛執照，竟於民國（下同）九十年三月二十日十二時
    五分許，駕駛車牌號碼ＴＣ─八二０二號自用小客車，途經台南市○區○○路一
    段二二三號前，本應注意汽車在同一車道行駛時，除擬超越前車外，後車與前車
    之間應保持隨時可以煞停之距離；且汽車行駛時，駕駛人應注意車前狀況及兩車
    併行之間隔，並隨時採取必要之安全措施，而依當時天氣晴朗、日間自然光線、
    路面乾躁無缺陷，道路無障礙物，視距復屬良好等情形以觀，客觀上亦無不能注
    意之情事，其竟疏於注意，車前狀況駕車向右偏行，致自用小客車右側車頭擦撞
    前方同向由丙○○所騎乘車牌號碼ＳＯＤ─九七九號輕型機車，該機車附載楊雅
    晴（八十二年十一月十八日出生，係丙○○之女兒），丙○○、楊雅晴隨即人車
    倒地，丙○○因而受有頭部外傷，楊雅晴因而受有左額、左手、左下肢擦傷之傷
    害。詎戊○○駕車肇事後，竟未下車查看並救護傷者，反而逕行加速駕車逃離現
    場，旋於當日十二時十分許，行經台南市○○路○段五一０號前，又因疏未注意
    車前狀況，且偏離車道，自後追撞乙○○停放路邊車牌號碼ＴＱ─三七六三號自
    用小貨車，致該自用小貨車向前滑行而推撞甲○○停放前方之車牌號碼ＴＥ─八
    四一九號自用小貨車，適丁○○開啟ＴＥ─八四一九號自用小貨車右前車門，擬
    拿取車內物品時，因該車受撞滑動，致撞及丁○○肩部，造成丁○○受有左肩鈍
    挫傷之傷害（戊○○涉嫌過失傷害丁○○部分，未據告訴），戊○○竟基於同一
    逃逸之概括犯意，逕自倒車後再度駕車逃離肇事現場。嗣經不詳姓名路人記下車
    號並告知丙○○，經丙○○報警循線查悉上情。
二、案經丙○○訴請台南市警察局第五分局報請臺灣臺南地方法院檢察署檢察官偵查
    起訴。
      理      由
一、訊據上訴人即被告戊○○於右揭時、地，駕車擦撞丙○○騎乘之機車，及追撞停
    放路邊車輛，並致丙○○、楊雅晴、丁○○等人受有傷害之事實固不否認，惟辯
    稱：伊因糖尿病臨時發作，血糖降低，感到頭暈，撞到機車時，伊並不知情，後
    來撞到貨車時，伊知道，但因沒有帶藥出門，且頭暈急著回去吃藥，所以沒下車
    云云。經查：
（一）被告過失傷害部份：
    (1)右揭事實，業據告訴人丙○○、被害人丁○○於警訊時及偵查中指陳綦詳，核
      與證人乙○○、甲○○於警訊證述情節相符，復有奇美醫學中心診斷證明書三
      紙、道路交通事故調查報告表二紙、現場及車損照片十三張在卷可稽，被告應
      有駕車肇事，致丙○○因而受有頭部外傷，楊雅晴因而受有左額、左手、左下
      肢擦傷之傷害無訛。
    (2)復按汽車在同一車道行駛時，除擬超越前車外，後車與前車之間應保持隨時可
      以煞停之距離；且汽車行駛時，駕駛人應注意車前狀況及兩車併行之間隔，並
      隨時採取必要之安全措施，道路交通安全規則第九十四條第一項、第三項定有
      明文。被告駕車自應注意上述道路交通安全規定。本件被告戊○○於上開時、
      地，駕車理應注意前述規定，而當時天候晴朗、日間自然光線、路面乾燥無缺
      陷、道路上未有任何障礙物、視距復屬良好等情，亦有前述道路交通事故調查
      報告表載明可考，據此情況判斷，客觀上亦無不能注意之情事，其竟疏於注意
      車前狀況及兩車併行之間隔，致生車禍肇事，是被告顯有過失。
    (3)況本件經送台灣省台南區行車事故鑑定委員會鑑定結果，亦持相同見解，復有
      上開鑑定委員會九十年八月三十一日南鑑字第九０一０一九號函及鑑定意見書
      在卷可參。
    (4)綜上，足見，確有疏失，而告訴人丙○○及被害人楊雅晴係因此次車禍，受有
      如上開之傷害，被告戊○○之過失駕車行為，與告訴人、被害人所受之傷害間
      ，自具有相當因果關係。是此部份之事證已臻明確，被告過失傷害犯行，堪予
      認定。
（二）被告肇事逃逸部份：
      被告雖辯不知擦撞丙○○騎乘機車乙事，及嗣造成第二次車禍，因糖尿病造成
      頭暈現象，急於返家服藥，故逕行離去云云。惟查：
    (1)依上開蒐證照片所示，被告所駕車輛右前葉子板附著有紅漆之擦痕，核與告訴
      人丙○○騎乘機車之顏色及擦撞高度大致相吻合，足見被告確係未注意車前狀
      況及保持二車併行之間隔，致擦撞告訴人機車，因而肇事。
    (2)而本件被告戊○○於警訊時供稱：「我當時駕駛ＴＣ─八二０二號自小客車，
      沿北安路一段外側快車道，作西向東行駛，至上記發生時地，因我人糖尿病不
      舒服，頭忽然暈，所以我車便失控向右偏而擦撞同向右側旁行駛一部ＳＯＤ─
      九七九號輕機車，對方便人車倒地，而我因人不舒服生病，要趕回家吃藥，所
      以才未停車逃逸離。」等語。被告陳稱與車禍擦撞位置實相符合，足證被告知
      悉車禍發生之緣委，且依道路交通事故調查報告表事故現場圖所示，告訴人所
      騎乘之機車受撞倒地，於肇事現場留有約十二點六公尺之刮地痕，顯見二車【
      擦撞力量非輕】，應造成不小震動、聲響，豈容被告諉為不知。
    (3)又被告戊○○於原審審理中已自承因服用治療糖尿病之藥物，係【日、晚飯後
      】服用，且肇事該日上午六時許，被告早已服用藥物，依被告所陳，車禍肇事
      時間為十二時，顯非被告服藥時間。況被告果因糖尿病引發身體不適，復駕車
      偏離車道，撞擊停放路旁之車輛，自應知其業已無法正常駕駛，理應向他人求
      救，或通知家人前來，或換乘其交通工具就醫，被告均未為之，卻反於常情，
      逕行倒車自台南市○區○○路四段五一０號肇事現場，返回有相當距離之台南
      市○區○○○路廿九號住處，被告種種行徑顯示其並非頭暈急於服藥，而是棄
      被害人於不顧，毫無責任感之逃避行為。
    (4)綜上所述，足見被告所辯，顯與社會經驗法則有違，應係卸責之詞，殊難採信
      。是本件事證亦明確，被告過肇事逃逸之犯行亦堪認定，應依法論科。
二、核被告戊○○所為，係犯刑法第二百八十四條第一項前段之過失傷害罪及第一百
    八十五條之四之肇事逃逸罪。被告以一過失行為，致丙○○、楊雅晴受有傷害，
    觸犯上開二罪名，為想像競合犯，應依刑法第五十五條前段之規定從一重處斷（
    被告涉嫌過失傷害丁○○部分，未據告訴，不另論科）。被告其先後二次肇事逃
    逸犯行，時間緊密，犯罪構成要件相同，顯係基於概括犯意為之，為連續犯，應
    依刑法第五十六條規定，以一罪論，並就此部份加重其刑。又被告所犯過失傷害
    及肇事逃逸二罪之間，犯意各別，行為互殊，應予分論併罰。而被告無駕駛執照
    駕車肇事致人受傷，應依道路交通管理處罰條例第八十六條第一項規定，就過失
    傷害罪部份加重其刑（原判決漏未註明僅就過失傷害部份加重其刑，惟認不影響
    於判決之結果）。原審以被告罪證明確，因予適用刑法第一百八十五條之四、第
    二百八十四條第一項前段、第五十六條、第五十五條、第五十一條第五款、罰金
    罰鍰提高標準條例第一條前段（惟漏引道路交通管理處罰條例第八十六條第一項
    ，應予補充），並審酌被告犯罪之動機、目的、手段、其品性及智識程度、犯罪
    所生之危害非輕、原審辯論終結前尚未賠償告訴人，及駕車連續肇事後，竟未下
    車查看有無被害人受傷，亦不顧及被害人可能因未及時送醫而加重傷亡，心態嚴
    重可議等一切情狀，過失傷害部份量處被告有期徒刑三月；肇事逃逸部份量處有
    期徒刑一年二月，並定應執行刑。本院經核原判決認事用法，並無不合，量刑亦
    稱妥適。被告上訴意旨，指摘原判決量刑過重。然依其過失之情節及造成之損害
    以觀，量處期徒刑三月，顯未過重。而其接連二次肇事，又逃逸棄置被害人於不
    顧，犯罪情節亦稱重大，原審量處有期徒刑一年二月，更無不妥，是被告之上訴
    為無理由，均應予駁回。而被告雖在原審言詞辯論終結後，始賠償丙○○母女新
    台幣六萬六千元，並與其他車輛受損車主約定修復後再賠償；但本院審酌被告既
    屬無照駕駛，已有不該，短短時間內接連二次過失肇事，肇事後竟不知儘速下車
    協助救治被害人，反而在光天化日下，倒車後加速揚長離去，毫無畏懼可能遭人
    記下其車號揭發其惡劣行徑，漠視國法存在，惡性重大；更可顯見其視被害人之
    生命健康為無物之惡劣心態，實應予嚴厲譴責。被告肇事後拖延半年，拒不賠償
    被害人，雖然終於在原審辯論終結後賠償丙○○母女六萬六千元，本院認為與其
    惡劣行徑應受譴責程度並不相當，若非施以刑罰，將無從達成社會一般預防目的
    ，對被告個人亦無法達成警惕教育效果，故不予宣告緩刑，附為記明。
據上論結，應依刑事訴訟法第三百六十八條，判決如主文。
本案經檢察官羅清溪到庭執行職務。
中    華    民    國      九十        年      十二    月      三十一    日
                                  臺灣高等法院臺南分院刑事第四庭
                                      審判長法官  陳    義    仲
                                            法官  宋    明    蒼
                                            法官  蔡    崇    義
右正本證明與原本無異。
肇事逃逸部份如不服本判決，應於判決送達後十日內向本院提出上訴狀，其未敘述理
由者並應於提出上訴狀後十日內向本院補提理由書（應附繕本)。
過失傷害部份不得上訴。
                                      法院書記官  李    育    儒
中    華    民    國      九十一      年      一      月        三      日
附錄本案論罪科刑法條全文：
刑法第一百八十五條之四：
  駕駛動力交通工具肇事，致人死傷而逃逸者，處六月以上五年以下有期徒刑。
刑法第二百八十四條第一項：
  因過失傷害人者，處六月以下有期徒刑、拘役或五百元以下罰金，致重傷者，處一
  年以下有期徒刑、拘役或五百元以下罰金。


司法院資訊處製作；財團法人民間司法改革基金會備份。
